【裁判字號】    96,訴,1781
【裁判日期】    970214
【裁判案由】    違反毒品危害防制條例
【裁判全文】
臺灣彰化地方法院刑事判決              96年度訴字第1781號
公  訴  人  臺灣彰化地方法院檢察署檢察官
被      告  甲○○
                    （現羈押於臺灣彰化看守所）
上列被告因違反毒品危害防制條例案件，經檢察官提起公訴（96
年度毒偵字第4596號、第5277號），本院依簡式審判程序判決如
下：
    主  文
甲○○施用第一級毒品，累犯，處有期徒刑拾月；又施用第一級
毒品，累犯，處有期徒刑拾月，扣案之第一級毒品海洛因拾陸包
（合計淨重壹點參公克，空包裝總重伍點陸柒公克）沒收銷燬之
。應執行有期徒刑壹年陸月，扣案之第一級毒品海洛因拾陸包（
合計淨重壹點參公克，空包裝總重伍點陸柒公克）沒收銷燬之。
    事   實
一、甲○○前於民國89年間因施用毒品案件，經本院以89年度毒
    聲字第4313號裁定送觀察、勒戒後，認有繼續施用毒品之傾
    向，復經本院以89年度毒聲字第4776號裁定令入戒治處所施
    以強制戒治，嗣經本院以90年度毒聲字第1081號裁定停止強
    制戒治，所餘期間付保護管束，並於90年3月28日出所，迄
    90年10月10日保護管束期滿未經撤銷，而視為強制戒治執行
    完畢，並由臺灣彰化地方法院檢察署檢察官於以90年度戒毒
    偵字第1540、1541、1542號為不起訴處分確定。又於前揭強
    制戒治執行完畢釋放後5年內之94年間，因施用第一、二級
    毒品案件，經本院以94年度訴字第1397號各判處有期徒刑8
    月、4月，應執行有期徒刑10月確定，甫於96年4月30日執行
    完畢。詎仍不知悔改，復基於施用第一級毒品海洛因之犯意
    ，於96年6月28日為警採尿往前回溯72小時內之某時，在彰
    化縣某不詳地點，以針筒注射方式，施用第一級毒品海洛因
    1次；另基於施用第一級毒品海洛因之犯意，於96年10月13
    日3時30分許，在其位於彰化縣永靖鄉○○村○○路13號住
    處房間內，以針筒注射方式，施用第一級毒品海洛因1次。
    嗣分別於：（一）96年6月28日9時30分許，為警在彰化縣田
    尾鄉公路花園怡心園前查獲，且經警採集其尿液送驗，結果
    呈嗎啡陽性反應；（二）96年10月13日7時30分許，為警在
    彰化縣埔心鄉○○路1號前查獲，並扣得第一級毒品海洛因
    16包（合計淨重1.3公克，空包裝總重5.67公克），且經警
    採集其尿液送驗，結果呈嗎啡陽性反應，而悉上情。
二、案經彰化縣警察局員林分局、田中分局報告臺灣彰化地方法
    院檢察署檢察官偵查起訴。
    理   由
一、本案被告甲○○所犯係死刑、無期徒刑、最輕本刑為3年以
    上有期徒刑以外之罪，其於準備程序就前揭被訴事實為有罪
    之陳述，經受命法官告知簡式審判程序之旨，並聽取其與公
    訴人之意見後，本院認無不得或不宜改依簡式審判程序進行
    之處，爰依刑事訴訟法第273條之1第1項、第284條之1，裁
    定本案由受命法官獨任進行簡式審判程序，合先敘明。
二、訊據被告甲○○對於上開事實坦承不諱，且被告分別於96年
    6月28日、96年10月13日為警採集之尿液，經送詮昕科技股
    份有限公司檢驗結果，均呈嗎啡陽性反應，此有彰化縣警察
    局員林分局委託檢驗尿液代號與真實姓名對照認證單、彰化
    縣警察局田中分局應受尿液檢驗人尿液檢體採集送驗紀錄表
    各1紙及詮昕科技股份有限公司出具之濫用藥物尿液檢驗報
    告2紙在卷可稽，另扣案之白粉16包，經送法務部調查局鑑
    驗結果，均含第一級毒品海洛因成分（合計淨重1.3公克，
    空包裝總重5.67公克），有該局96年11月10日調科壹字第09
    623077470號鑑定書1紙在卷可稽，足徵被告之任意性自白與
    事實相符，可以採信。
三、按施用第一、二級毒品為犯罪行為，毒品危害防制條例第10
    條定有處罰明文。故施用第一、二級毒品者，依前揭規定本
    應科以刑罰，惟基於刑事政策，對合於一定條件之施用者，
    則依同條例第20條、第23條之規定，施以觀察、勒戒或強制
    戒治之保安處分。又毒品危害防制條例於92年7月9日修正公
    布，自93年1月9日施行。其中第20條、第23條將施用毒品之
    刑事處遇程序，區分為「初犯」及「5年內再犯」、「5年後
    再犯」。依其立法理由之說明：「初犯」，經觀察、勒戒或
    強制戒治後，應為不起訴處分或不付審理之裁定；「5年內
    再犯」者，因其再犯率甚高，原實施之觀察、勒戒及強制戒
    治既已無法收其實效，爰依法追訴或裁定交付審理。至觀察
    、勒戒或強制戒治執行完畢釋放後，「5年後再犯」者，前
    所實施之觀察、勒戒或強制戒治已足以遮斷其施用毒品之毒
    癮，為期自新及協助其斷除毒癮，仍適用「初犯」規定，始
    應先經觀察、勒戒或強制戒治程序。查本件被告前因施用毒
    品案件，經本院以89年度毒聲字第4313號裁定送觀察、勒戒
    後，認有繼續施用毒品之傾向，復經本院以89年度毒聲字第
    4776號裁定令入戒治處所施以強制戒治，嗣經本院以90年度
    毒聲字第1081號裁定停止強制戒治，所餘期間付保護管束，
    並於90年3月28日出所，迄90年10月10日保護管束期滿未經
    撤銷，而視為強制戒治執行完畢，並由臺灣彰化地方法院檢
    察署檢察官於以90年度戒毒偵字第1540、1541、1542號為不
    起訴處分確定。又於前揭強制戒治執行完畢釋放後5年內之
    94年間，因施用第一、二級毒品案件，經本院以94年度訴字
    第1397號各判處有期徒刑8月、4月，應執行有期徒刑10月確
    定等情，有臺灣高等法院被告前案紀錄表及臺灣彰化地方法
    院檢察署刑案資料查註紀錄表各1份在卷可參。是被告前因
    施用毒品案件，經強制戒治執行完畢釋放後，曾於5年內再
    度施用毒品並依法追訴處罰，縱其於本案之施用毒品犯罪時
    間距離先前強制戒治執行完畢釋放已逾5年，仍不合於「5年
    後再犯」之規定，且因被告已於「5年內再犯」，顯見其再
    犯率甚高，即應依毒品危害防制條例第10條之規定處罰。綜
    上所述，本案事證明確，被告犯行洵堪認定，應予依法論科
    。
四、查海洛因係毒品危害防制條例所定之第一級毒品，不得非法
    持有、施用。核被告甲○○所為，均係犯毒品危害防制條例
    第10條第1項之施用第一級毒品罪。其為供施用而持有第一
    級毒品之低度行為，應為施用之高度行為所吸收，不另論罪
    。被告所犯上開2次施用第一級毒品2罪間，犯意各別，應予
    分論併罰。被告有如事實欄所述前科及執行紀錄，有臺灣彰
    化地方法院檢察署刑案資料查註紀錄表、臺灣高等法院被告
    前案紀錄表各1份在卷可考，其於5年以內故意再犯本件有期
    徒刑以上之2罪，均為累犯，應各依刑法第47條第1項之規定
    加重其刑。爰審酌被告曾因施用毒品經強制戒治及刑之執行
    後，猶未能深切體認毒品危害己身之鉅，及早謀求脫離毒害
    之道，反而伺機再犯，未見有何收斂、警惕之意，無視於毒
    品對於自身健康之戕害及國家對於杜絕毒品犯罪之禁令，自
    有使其接受相當時期監禁以敦化性情之必要，惟念及被告犯
    後尚能坦承犯行，且施用毒品固戕害個人健康至深，然就他
    人權益之侵害仍屬有限，及其犯罪之動機、目的、手段、智
    識程度等一切情狀，分別量處如主文所示之刑，並定其應執
    行之刑，以示懲儆。扣案之第一級毒品海洛因16包（含與第
    一級毒品無從析離之包裝袋，合計淨重1.3公克、空包裝總
    重5.67公克），係毒品危害防制條例第2條第2項第1款所定
    之第一級毒品，皆為違禁物，應均依同條例第18條第1項前
    段之規定，沒收銷燬之。
據上論斷，應依刑事訴訟法第273條之1第1項、第299條第1項前
段，毒品危害防制條例第10條第1項、第18條第1項前段，刑法第
11條前段、第47條第1項、第51條第5款，判決如主文。
本案經檢察官謝雨青到庭執行職務。
中    華    民    國    97    年    2     月    14    日
                  刑事第二庭          法  官  尚安雅
以上正本證明與原本無異。
如不服本判決，應於判決送達後10日內，向本院提出上訴書狀，
上訴書狀應「敘述具體上訴理由」，並按他造當事人之人數附繕
本。「切勿逕送上級法院」。
中    華    民    國    97    年    2     月    19    日
                                      書記官  陳佳宏
附錄本案論罪科刑法條全文：
毒品危害防制條例第10條
施用第一級毒品者，處 6 月以上 5 年以下有期徒刑。
施用第二級毒品者，處 3 年以下有期徒刑。


司法院資訊處製作；財團法人民間司法改革基金會備份。
